臺灣新北地方法院刑事判決
111年度訴字第253號
公  訴  人  臺灣新北地方檢察署檢察官
被      告  陳少均


選任辯護人  鄭瑋律師(法律扶助)
上列被告因違反毒品危害防制條例案件，經檢察官提起公訴（11
0年度偵字第40651號、111年度偵字第3332號），本院判決如下
：
    主  文
陳少均犯販賣第二級毒品罪，處有期徒刑拾年貳月，未扣案之犯
罪所得現金新臺幣壹萬元沒收，於全部或一部不能沒收或不宜執
行沒收時，追徵其價額。
    事  實
一、陳少均明知甲基安非他命為毒品危害防制條例第2條第2項第
    2款所稱之第二級毒品，依法不得販賣或持有，竟意圖營利
    ，基於販賣第二級毒品之犯意，於民國109年9月2日17時32
    分前某時許，與李建忠約定以新臺幣（下同）1萬1,000元之
    價金販售第二級毒品甲基安非他命8公克，復在新北市○○區○
    ○路000巷0弄00號之2附近，交付甲基安非他命8公克與李建
    忠，李建忠則於109年9月2日17時32分許，僅匯款1萬元之毒
    品價金至陳少均指定之不詳帳戶，所餘價金1,000元，迄未
    給付之。　　
二、案經新北市政府警察局永和分局報告臺灣新北地方檢察署檢
    察官偵查起訴。
    理  由
壹、程序方面
一、按被告以外之人於審判外之言詞或書面陳述，除法律有規定
    者外，不得作為證據，刑事訴訟法第159條第1項定有明文。
    經查，證人李建忠就本案於警詢中之陳述，屬於被告陳少均
    以外之人於審判外之言詞陳述，又無刑事訴訟法第159條之2
    、第159條之3所規定之例外情形，再經辯護人於本院準備程
    序時主張無證據能力（見本院訴字卷第46頁），依上開規定
    ，證人李建忠於警詢中之陳述，於本案自無證據能力。
二、次按被告以外之人於審判外之陳述，雖不符前4條之規定，
    而經當事人於審判程序同意作為證據，法院審酌該言詞陳述
    或書面陳述作成時之情況，認為適當者，亦得為證據；當事
    人、代理人或辯護人於法院調查證據時，知有第159條第1項
    不得為證據之情形，而未於言詞辯論終結前聲明異議者，視
    為有前項之同意，同法第159條之5亦有規定。本案下述所引
    被告以外之人於審判外之陳述，經本院提示各該審判外陳述
    之內容並告以要旨，檢察官、被告及辯護人於本院言詞辯論
    終結前均未爭執證據能力，復經本院審酌該等供述證據作成
    之客觀情狀，並無證明力明顯過低或係違法取得之情形，且
    為證明本案犯罪事實所必要，認為以之作為證據應屬適當，
    均應有證據能力。另本院後述所引用之其餘非供述證據，經
    本院依法當庭提示令被告辨認或告以要旨並依法調查外，復
    無證據足證係公務員違背法定程序所取得，又為證明本案犯
    罪事實所必要，亦均得作為本案證據。
貳、實體方面
一、認定犯罪事實所憑之證據及理由
    訊據被告固坦承李建忠曾於109年9月2日17時32分許，匯款1
    萬元至其指定之帳戶等事實，惟矢口否認有何販賣第二級毒
    品之犯行，並辯稱：當初是李建忠跟我說要不要買安非他命
    ，並且叫我先出錢，我就出2萬4,000元，我拿9克，他拿8克
    ，我與李建忠先一起去淡水，是李建忠跟綽號「豬豬」的人
    拿毒品，我們再一起回到中和，由李建忠分9公克給我，後
    來李建忠於109年9月2日匯款1萬元給我，但不是我拿甲基安
    非他命給李建忠云云。辯護人則為被告辯護稱：李建忠就被
    告是否販賣毒品一節前後所述不一，不能排除係因被告與李
    建忠於109年9月11日遭員警搜索後發生糾紛，李建忠為挾怨
    報復並圖求供出上游爭取減刑，遂誣指被告，已難認李建忠
    不利於被告之指述為可採；被告與李建忠之LINE對話內容無
    法確認係買賣或合資關係，應是相約吸食的對話，而非購買
    毒品之訊息；被告係受李建忠之邀約，遂一同向綽號「豬豬
    」之人購買毒品，並由李建忠分配毒品，被告所為至多僅構
    成幫助施用毒品罪等語。經查：
　㈠李建忠於109年9月2日17時32分許，匯款1萬元作為毒品交易
    款項至陳少均指定之不詳帳戶等情，業據被告於警詢、偵查
    中及本院準備程序時所是認（見偵字40651卷第6至8、88頁
    、本院訴字卷第44、46頁），核與證人李建忠於偵查中及本
    院審理時之證述大致相符（見他字卷第91至93頁、本院訴字
    卷第97至104頁），並有證人李建忠與被告之LINE對話紀錄
    翻拍照片3張（見偵字40651卷第43至45頁）、指認犯罪嫌疑
    人紀錄表1份（見他字卷第31至33頁）在卷可稽，此等事實
    堪以認定。
　㈡按毒品交易時間、交易地點、金額數量之磋商，及毒品之實
    際交付收取現款，係構成販賣毒品罪之重要核心行為。而所
    謂合資、代購、調貨行為是否構成販賣，自應視被告在買賣
    毒品過程中之交易行為特徵而定，即其究係立於賣方之立場
    ，向上游取得貨源後以己力為出售之交易，抑或立於買方立
    場，代為聯繫購買加以判斷。若被告接受買主提出購買毒品
    之要約，並直接收取價金、交付毒品予買主，自己完遂買賣
    的交易行為，阻斷毒品施用者與毒品提供者的聯繫管道，縱
    其所交付之毒品，係其另向上游毒販所取得，然其調貨行為
    仍具有以擴張毒品交易而維繫其自己直接為毒品交易管道之
    特徵，自仍屬於毒品危害防制條例所規定之販賣行為，因上
    游毒販與買主間並無直接關聯，無從認係立於買方立場，為
    買主代為聯繫購買毒品，該毒品交易行為，自僅屬被告自己
    一人之單獨販賣行為。而利得非必以金錢為限，獲得物品、
    減省費用亦屬之；祇要行為人在主觀上有藉以營利之意圖，
    而在客觀上有以毒品換取金錢或其他財物之行為，即足當之
    ；至於買賣毒品之金額或所換得財物之實際價值如何，以及
    行為人是否因而獲取價差或利潤，均不影響販賣毒品罪之成
    立（最高法院107年度台上字第417號號判決意旨參照）。查
    ：
　⒈被告與李建忠約定以1萬1,000元之代價購買甲基安非他命8公
    克，被告依約交付甲基安非他命8公克予李建忠，李建忠復
    於109年9月2日匯款1萬元至被告指定之帳戶等情節，業據被
    告於警詢中自承：我與李建忠於109年9月2日的對話是在交
    易毒品，「8個是11000」意思是8克1萬1,000元，但他只匯
    了1萬元給我，是我將毒品拿給李建忠等語（見偵字40651卷
    第6至8頁）；於偵查中亦供承：是李建忠問我有沒有朋友賣
    品質比較好的毒品，託我幫他拿8公克的安非他命，我才會
    幫他買，因為這筆錢我先幫他代墊，所以我才傳訊息給他，
    要他快還這筆錢給我，我是去淡水八里那邊幫李建忠買的，
    在109年9月2日之前就把毒品給他了等語（見偵字40651卷第
    88頁），核與證人李建忠於偵查中具結證稱：我與被告於10
    9年9月2日交易毒品之地點，不是萊爾富就是我當時中和居
    所，好像是1萬元跟他買8公克安非他命，109年9月2日交易
    就是警方有擷取到的那次訊息等語（見他字卷第93頁），以
    及嗣於本院審理時復證稱：我手機內與被告於109年9月2日
    之對話紀錄是在講毒品交易沒錯，當天被告說如果可以的話
    我就買8個1萬1,000元，但我身上沒那麼多錢，我先轉1萬元
    給他，剩下的1,000元先欠被告，後來沒有給被告，被告也
    有拿毒品給我等語（見本院訴字卷第97至98、101至102頁）
    大致相符，且被告於109年9月2日以通訊軟體line催促李建
    忠，李建忠回覆稱其已轉帳1萬元，被告再告以「8個是1100
    0」、「有辦法轉1000去我郵局嗎？」，藉以進一步要求李
    建忠轉1,000元至其郵局帳戶內等情，此有證人李建忠與被
    告之LINE對話紀錄翻拍照片1張存卷可憑（見偵字40651卷第
    43頁），顯見與李建忠約定毒品買賣之交付毒品以及收取毒
    品價金之人均為被告等情，堪以認定。被告於本院審理時改
    口辯稱其沒有交付甲基安非他命予李建忠，係李建忠向「豬
    豬」拿毒品云云，自不足採。
　⒉再者，證人李建忠於本院審理時復證稱：我不知道被告毒品
    的來源，也不曾與被告一起去跟他的上游拿毒品，我不清楚
    他跟上游是如何交涉等語（見本院訴字卷第98頁），且被告
    於偵查中亦供承：這批毒品李建忠是透過我去幫忙買的，是
    李建忠問我有沒有朋友賣品質比較好的毒品，我才會幫他買
    等語（見偵字40651卷第88頁），足證李建忠並無與毒品上
    游之聯繫管道，係由被告先向其上游取得毒品貨源後，再由
    被告自己將毒品交付給李建忠等情，參酌與李建忠約定買賣
    毒品價金及數量、交付毒品以及收取價金之人均為被告等節
    ，已如前述，足認本案毒品交易係由被告一人所單獨完遂之
    買賣行為，依前開說明，被告於本案所為，仍屬於毒品危害
    防制條例所規定之販賣行為，至屬明確。
　⒊至證人李建忠於本院審理時固曾一度證稱：我與被告於109年
    9月2日之LINE對話截圖，是在講毒品沒錯，我們講好一人一
    半合資，我是出8個1萬1,000元，我跟被告講好一起買17克
    ，因為買多一點比較便宜等語（見本院訴字卷第97、99頁）
    ，但經本院再次確認其與被告購買毒品之出資比例後，證人
    李建忠於本院審理時已解釋證稱：不一定是一人一半，我身
    上有多少錢就出多少，我不知道被告出多少錢或者有沒有出
    錢一起去買，因為認識上游的人是他，我就是拿8個，我也
    不會管被告跟誰買，或者被告是出多少錢去買，只要被告給
    我的價位可以就好了等語（見本院訴字卷第100、102至103
    頁），且依被告前揭所述，係被告自行決定應向何等友人尋
    覓品質優良之毒品，是李建忠僅在乎所取得毒品之品質以及
    是否合乎市價，並不在意被告究係向何一毒品上游販毒者購
    入毒品，及其本身出資後透過被告向毒品上游可取得之毒品
    數量，而係完全取決於被告一人決定之，自難遽認證人李建
    忠前揭證述其與被告係「合資購買」毒品之說法可採，自不
    得憑為有利於被告之認定。又證人李建忠於本院審理時一再
    證稱：我不認識「淡水豬豬」的人，也沒聽過，也沒有去淡
    水跟「豬豬」拿過毒品，被告的朋友我都不認識，我在本案
    也沒有看過被告是跟誰拿毒品，都是我跟他講好，他自己一
    個人開車拿過來給我等語（見本院訴字卷第103至104頁），
    可知李建忠對被告之毒品上游毫無所知，亦未與被告一同前
    往拿取毒品，僅有被告單獨一人自行交付毒品予李建忠等情
    ，益見被告係自行完成本案之毒品交易，並非立於李建忠之
    買方立場，僅為李建忠代為聯繫購買毒品而已。被告及其辯
    護人主張本案係被告與李建忠一同向毒品上游購買毒品，是
    被告所為僅構成幫助施用毒品等語，均不足採。　
　㈢按政府查緝販賣毒品犯行無不嚴格執行，且販賣毒品罪係重
    罪，若無利可圖，衡情一般持有毒品者，當不致輕易將持有
    之毒品交付他人，且販賣毒品乃違法行為，非可公然為之，
    且有其獨特之販售路線及管道，亦無公定之價格，復可任意
    增減其分裝之數量，而每次買賣之價量，亦可能隨時依市場
    貨源之供需情形、交易雙方之關係深淺、資力、對行情之認
    知、可能風險之評估、查緝是否嚴緊，及購買者被查獲時供
    述購買對象之可能性風險評估等諸般事由，而異其標準，非
    可一概而論，是販賣之利得，誠非固定，縱使販賣之人從價
    差或量差中牟利方式互異，其意圖營利之非法販賣行為仍屬
    同一；又販賣利得，除經被告供明，或因帳冊記載致價量至
    臻明確外，確實難以究明，然一般民眾均普遍認知毒品價格
    非低、取得不易，且毒品交易向為政府查禁森嚴，一經查獲
    ，並對販毒者施以重罰，衡諸常情，倘非有利可圖，殊無必
    要甘冒持有毒品遭查獲、重罰之極大風險，無端親至交易處
    所，或於自身住處附近交易毒品，抑或購入大量毒品貯藏，
    徒招為警偵辦從事毒品販賣之風險，從而，除確有反證足資
    認定提供他人毒品者所為係基於某種非圖利本意之原委外，
    通常尚難因無法查悉其買進、賣出之差價，而諉無營利之意
    思，或阻卻販賣犯行之追訴，以免知過坦承者難辭重典，飾
    詞否認者反得逞僥倖，反失情理之平；另按販賣毒品者，其
    主觀上須有營利之意圖，且客觀上有販賣之行為，即足構成
    ，至於實際上是否已經獲利，則非所問，衡以毒品之濫用，
    危害國民健康與社會安定日益嚴重，治安機關對於販賣或施
    用毒品之犯罪行為，無不嚴加查緝，各傳播媒體對於政府大
    力掃毒之決心亦再三報導，已使毒品不易取得且物稀價昂。
    查被告於案發時為智識正常之成年人，對於毒品販賣為政府
    治安機關嚴予取締之重罪，當知之甚稔，且被告與李建忠相
    識並未超過半年一情，此據被告及證人李建忠均陳述明確在
    卷（見偵字40651卷第88頁、他字卷第91頁），其等2人間顯
    無親密依存之關係，設若被告於本案有償交付甲基安非他命
    予李建忠之交易過程中無利可圖，縱屬至愚之人，自無甘冒
    被取締販毒後移送法辦判處重刑之高度風險，而平白從事毒
    品安非他命交易之理，是被告應有從中賺取「買賣價差」或
    「量差牟利」之營利意圖及事實，應屬合理之認定。
　㈣另按告訴人、證人之陳述有部分前後不符，或相互間有所歧
    異時，究竟何者為可採，法院仍得本其自由心證予以斟酌，
    非謂一有不符或矛盾，即應認其全部均為不可採信；尤其關
    於行為動機、手段及結果等細節方面，告訴人之指陳，難免
    故予誇大，證人之證言，有時亦有渲染之可能；然其基本事
    實之陳述，若與真實性無礙時，仍非不得予以採信（最高法
    院74年台上字第1599號判例意旨參照）；又按證人之證述證
    據乃其就先前親身見聞、經歷之事項所為陳述，是其陳述內
    容會因證人之記憶、認知及表達能力與時間經過等因素，影
    響其精確性，是本難期待證人於各次受訊問時，能完全供述
    呈現其所經歷之事實內容，更無從期待其精確轉述先前證述
    內容，從而，綜核證人歷次陳述內容，判斷其證明力時，應
    著重於證人對於待證事實「主要內容」之先後陳述有無重大
    歧異，判斷其證詞之證明力高低，不得僅因證人證述之部分
    內容不確定，或就同一問題之回答先後不一致，即全盤否認
    證人證詞之真實性（最高法院96年度台上字第636號判決意
    旨參照）。經查，證人李建忠另於109年9月12日警詢中先一
    概否認其與被告於案發後之109年9月9日之LINE對話紀錄截
    圖係有關毒品買賣事宜（見他字卷第23至24頁），復於109
    年9月24日警詢中始坦承該對話紀錄係於本案毒品買賣之後
    ，被告有意向李建忠回購剩餘毒品等事宜（見他字卷第29至
    30頁），且證人李建忠於偵查中亦證稱：我於109年9月11日
    遭員警查獲後，被告等我回家就把我帶去社子島，逼我簽立
    50萬元本票給他，還把我身上現金8,000元拿走，因為被告
    認為是我和員警配合要抓他，之後我就沒有再和被告有任何
    聯繫等語（見他字卷第93頁），又被告於本院準備程序時亦
    供承：李建忠叫我於109年9月11日過去拿錢，是李建忠跟警
    察設計來抓我，後來我覺得不對，就把李建忠找出來，我有
    打李建忠等語（見本院訴字卷第44頁），由上可知被告與李
    建忠於109年9月11日為警查獲後已存有嫌隙，且李建忠就其
    與被告於109年9月9日之對話紀錄內容係何所指，前後所述
    容有不一，然而，被告於本案販賣甲基安非他命8克並交付
    予李建忠等事實，業據本院認定如前，且被告與李建忠於10
    9年9月9日之對話內容係於本案毒品交易「後」所為，尚難
    以證人李建忠此部分細節之證述略有不一甚或李建忠與被告
    存有仇隙，即謂證人李建忠上開指證被告曾販賣甲基安非他
    命8克，且其於109年9月2日匯款1萬元之毒品價金予被告等
    情節，全然不可採，辯護人此部分所主張證人李建忠之證詞
    不可信之理由，尚非有據。
　㈤綜上所述，被告前揭所辯及辯護人之主張，無非卸責之詞，
    俱不足為採，本案事證明確，被告上開犯行堪以認定，應予
    依法論科。
二、論罪
    按甲基安非他命為毒品危害防制條例第2條第2項第2款明定
    之第二級毒品，不得非法販賣。是核被告所為，係犯毒品危
    害防制條例第4條第2項之販賣第二級毒品罪。其販賣前持有
    第二級毒品之低度行為，為販賣之高度行為所吸收，不另論
    罪。
三、爰以行為人之責任為基礎，審酌被告前已有施用毒品之前案
    紀錄（於本案不構成累犯），有臺灣高等法院被告前案紀錄
    表1份在卷可查，素行非佳，自當知悉毒品對人體健康戕害
    甚鉅，猶無視國家杜絕毒品犯罪之禁令，販賣甲基安非他命
    ，助長毒品之流通，戕害他人身心健康，危害社會治安甚鉅
    ，所為殊值非難，兼衡其販賣第二級毒品之行為手段、對象
    、販賣毒品之數量及價金，暨其自承高中肄業之智識程度、
    目前從事鐵板燒，月收入約4萬元左右，需扶養同住之外祖
    母之家庭經濟生活狀況（見本院卷第48頁）等一切具體情狀
    ，量處如主文所示之刑，以資懲儆。至被告雖請求給予緩刑
    宣告云云（見本院訴字卷第110頁），然本院所宣告之刑度
    ，顯不符刑法第74條所規定得以宣告緩刑之要件，自無從宣
    告緩刑，併此敘明。
四、沒收
　㈠按犯罪所得，屬於犯罪行為人者，沒收之；於全部或一部不
    能沒收或不宜執行沒收時，追徵其價額，刑法第38條之1第1
    項前段、第3項定有明文。查被告本案販賣第二級毒品犯罪
    所得為1萬元，業經認定如前，雖未扣案，仍應依前揭規定
    宣告沒收，並於全部或一部不能沒收或不宜執行沒收時，追
    徵其價額。
　㈡至扣案之IPHONE手機1支（型號：Xs Max，IMEI碼：00000000
    0000號，門號0000000000號之SIM卡1張），被告於本院審理
    時供稱：扣案手機是在110年買的，才買一個月就被扣，與
    本案無關等語（見本院訴字卷第106頁），再查，前揭手機
    係於110年10月19日始為警扣案，此有新北市政府警察局永
    和分局扣押筆錄暨扣押物品目錄表1份在卷可查（見偵字406
    51卷第53至57頁），距離本案案發之109年9月2日相距將近1
    年，因上開物品扣案時間與本案販賣時間並非極為緊密，又
    無明確證據可認上開扣案手機與本案有直接關聯性，故難認
    為本案查獲之犯罪工具，故不於本案宣告沒收，應由檢察官
    另為適法之處理，一併敘明。
據上論斷，應依刑事訴訟法第299條第1項前段（本件依刑事判決
精簡原則僅記載程序法條），判決如主文。
本案經檢察官陳亭君提起公訴，檢察官游淑惟到庭執行職務。
中　　華　　民　　國　　111 　年　　8 　　月　　31　　日
                  刑事第八庭  審判長法  官  楊仲農

                                    法  官  陳盈如

                                    法  官  林翠珊
上列正本證明與原本無異。
如不服本判決，應於判決送達後20日內敘明上訴理由，向本院提
出上訴狀（應附繕本），上訴於臺灣高等法院。其未敘述上訴理
由者，應於上訴期間屆滿後20日內向本院補提理由書「切勿逕送
上級法院」。
                                    書記官  王敏芳
中　　華　　民　　國　　111 　年　　8 　　月　　31　　日
附錄本判決論罪法條：
毒品危害防制條例第4條
製造、運輸、販賣第一級毒品者，處死刑或無期徒刑；處無期徒
刑者，得併科新臺幣3千萬元以下罰金。
製造、運輸、販賣第二級毒品者，處無期徒刑或10年以上有期徒
刑，得併科新臺幣1千5百萬元以下罰金。
製造、運輸、販賣第三級毒品者，處7年以上有期徒刑，得併科
新臺幣1千萬元以下罰金。
製造、運輸、販賣第四級毒品者，處5年以上12年以下有期徒刑
，得併科新臺幣5百萬元以下罰金。
製造、運輸、販賣專供製造或施用毒品之器具者，處1年以上7年
以下有期徒刑，得併科新臺幣1百50萬元以下罰金。
前五項之未遂犯罰之。